【裁判字號】    92,訴,71
【裁判日期】    921215
【裁判案由】    竊盜
【裁判全文】
臺灣臺東地方法院刑事判決                            九十二年度訴字第七一號
    公  訴  人  臺灣臺東地方法院檢察署檢察官
    被      告  丁○○
    選任辯護人  郭重鑾
右列被告因竊盜案件，經檢察官提起公訴（九十一年度偵字第一八五○號、九十二年
度偵字第二三○號），本院判決如左：
    主  文
丁○○共同連續竊盜，累犯，處有期徒刑壹年貳月。
    事  實
一、丁○○為設於臺東縣長濱鄉長濱村長光七十之一號一樓之「宏達砂石行」實際負
    責人，前因竊盜案件，經本院判處有期徒刑六月，嗣上訴臺灣高等法院花蓮分院
    經上訴駁回而確定，於民國八十六年十二月二十九日縮刑期滿執行完畢。竟仍不
    知悔改，與設在同村之「宏韋砂石行」負責人己○○（所涉竊盜犯行，由本院另
    以簡易判決處刑），利用瑞誠營造有限公司（下稱瑞誠公司）於九十一年八月間
    承作臺東縣政府發包之「長濱漁港聯外道路工程」（下稱漁港工程），而丁○○
    、己○○分別提供挖土機、大貨車、砂石車及司機出租與瑞誠營造之機會，明知
    依上開漁港工程契約規定，該工程開挖出之土石方，除供道路工程回填及在指定
    地點作為海岸區養灘使用外，不得移出港區，詎二人見漁港疏浚砂石堆積，有機
    可趁，竟意圖為自己不法所有，夥同各自員工甲○○及戊○○（二人所涉竊盜犯
    行，由本院另以簡易判決處刑），四人共同基於意圖為自己不法所有之概括犯意
    聯絡，自九十一年八月間起至同年九月十九日中午十二時許止，連續由甲○○駕
    駛丁○○提供之車號三Ｈ─三二八號大貨車，戊○○駕駛己○○提供之未懸掛車
    牌砂石車，依丁○○、己○○指示，多次利用深夜、清晨或午休未施工之際，至
    長濱漁港上開砂石堆放區，由甲○○、戊○○以丁○○、己○○提供至現場施工
    之挖土機將砂石竊取置入渠等所駕駛之上開車輛，得手後，運回上開「宏達」及
    「宏韋」砂石行之砂石場堆放，總計丁○○竊得一○八立方米、己○○竊得九十
    立方米砂石。嗣於九十一年九月十九日中午十二時許，甲○○、戊○○擬故技重
    施時，為埋伏之警察張國棟等率隊循線查獲，並扣得挖土機二部，砂石車及大貨
    車各乙部。
二、案經臺東縣警察局移送臺灣臺東地方法院檢察署檢察官偵查起訴。
    理  由
一、訊據被告丁○○矢口否認有何竊取砂石之犯行，辯稱：自從九十年十一月間與乙○○離婚後，宏達砂石行即由伊前妻乙○○負責經營，三Ｈ─三二八車子及司機
    甲○○是伊出租給瑞誠營造，伊並無法指揮，對於甲○○盜取砂石之行為不知情
    而宏達砂石行所賣的砂石是來自八十八年颱風搶救工程，經主管機關許可所挖取
    之砂石，並非取自漁港工程云云。經查：
（一）本件共犯己○○、戊○○及甲○○三人多次竊取漁港工程砂石之犯行，業據渠
      等迭於偵查及本院訊問時自白不諱，並於審判時結證屬實，另依證人即查獲警
      察張國棟證稱：「（問：是否有看到砂石是從何處運到何處？）是從長濱漁港
      運到丁○○、己○○的砂石場。」、「（問：你們查獲當天你是否有全程跟監
      ？）當時我們分成四組，我跟另外一位楊錦洋負責跟監三Ｈ─三二八這部車，
      曾大明負責無牌照這部車，後來曾大明看到三Ｈ─三二八這部車開上來，然後
      通報我們，我們就尾隨三Ｈ─三二八這部車，後來這部車就進到丁○○的砂石
      場。」、「（問：你們當時是否確定所載的砂石是從長濱漁港？）確定。」等
      語（見本院九十一年九月二十日羈押訊問筆錄）；及證人即現場監工丙○○證
      稱：曾看到兩台車四五個車次，將砂石從港口經長濱國中前運出，走長濱國中
      前那一條路應該是要去被告的砂石場等語（見九十一年九月二十三日偵訊筆錄
      、本院九十二年四月十六日訊問筆錄），足見本件漁港工程所挖出之砂石確遭
      宏達砂石行司機甲○○及宏韋砂石行司機戊○○多次盜運至上開二砂石行之砂
      石場堆放無誤。
（二）宏達砂石行登記負責人為乙○○，並已於九十一年七月十七日經主管機關核准
      停業乙情，固有被告所提出之臺東縣政府營利事業登記抄本在卷為憑，然經檢
      視扣案之宏達砂石行出貨簿、出貨對帳單、送貨單、估價單等物，均仍有九十
      一年八、九月間宏達砂石行之營運記錄，顯見在停業登記後，宏達砂石行實際
      上仍從事砂石採取買賣業務，被告亦坦承九十一年八、九月間宏達砂石行仍有
      在販賣砂石無誤（見本院九十二年八月十二日訊問筆錄）；其雖一再辯稱：自
      與乙○○離婚後，就未再親自經營砂石行云云，然共犯甲○○於偵查中及本院
      調查時以共同被告身分應訊時自陳：是被被告請來開車的，被告在經營宏達砂
      石場，以一天一千多元僱用伊（見九十一年九月二十日偵查筆錄），並稱：工
      資有時找乙○○、有時找丁○○領取，如果在工作上有問題的話，看丁○○和
      他太太誰在場，就找誰反應（見本院九十二年四月十六日訊問筆錄）等語，證
      人乙○○在偵查中亦稱：伊是宏達砂石場掛名負責人，實際是丁○○在處理，
      伊只是有時會記帳等語（見九十一年十二月十八日偵訊筆錄），均已明白證述
      被告確係宏達砂石行實際負責人，雖證人乙○○、甲○○嗣於本院審理時改口
      稱：宏達砂石行是乙○○在經營云云，然乙○○與被告係前配偶關係，甲○○
      與被告為僱傭關係，其證言不無受被告影響可能，衡以案發之初，二人所言一
      致，顯見其等事後改口應係迴護之詞。從而，至本件案發時，宏達砂石行仍在
      營業並由被告任實際負責人乙情，應無疑義。
（三）共犯己○○於偵查中自白：「（問：長濱漁港聯外工程你總共盜採多少砂石？
      ）約六台車九十立方米，是戊○○去載的。」、「（問：丁○○的部分多少？
      ）也約六台車一○八立方米，是甲○○去載的。」、「（問：你跟丁○○是如
      何盜採砂石？）我們利用一大早去盜採，另外還有被警察查獲那次。」等語（
      見九十一年十二月二十六日偵訊筆錄），另於法務部調查局臺東調查站訊問時
      亦白白：「（問：丁○○有無自長濱漁港聯外道路工程盜取海砂？）有的，他
      也有盜取海砂，並派用他僱用的司機甲○○直接自長濱漁港載運到他經營之宏
      達砂石場，但盜取數量要問甲○○及戊○○，因他們係同時去載運盜取之海砂
      。」等語（見九十一年十二月二十七日臺東縣調查站訊問筆錄），共犯甲○○
      則是在偵查中自白：「從長濱漁港挖出來的我大約載三、四台到己○○及丁○○的砂石場，是他們叫阿猴（戊○○）交代我運到己○○及丁○○的砂石場」
      等語（見九十一年十二月二十七日偵訊筆錄錄），二人均一再指稱被告亦有參
      與本件竊盜砂石情事，而共犯己○○、甲○○在審判中經檢察官以證人身分傳
      訊，經當庭提示上開筆錄令其等辨認無訛，仍具結證稱：當時確有做過上開筆
      錄，也都沒有受到刑求或不法侵害等語（見本院九十二年十二月一日審判筆錄
      ），是其等上開出於自由意志下之自白已一致指稱被告對盜取砂石一事確係知
      情，而其等與被告並無何嫌隙，衡情亦無一致誣攀之理，其等上開自白應可採
      信。
（四）雖證人己○○於審理中改稱：伊先前自白被告丁○○亦有參與本件盜取砂石之
      事係伊揣測的，因為伊叫員工戊○○盜採時，怕甲○○會檢舉，才叫戊○○通
      知甲○○一起去盜取，而甲○○老闆是丁○○，所以伊認為丁○○應該會知情
      云云，證人甲○○於審理中則改稱：是戊○○邀伊去盜取砂石，伊盜取後將砂
      石放在宏達砂石行後方，是自己填補水圳時要用的云云。然而，本件盜取砂石
      之犯行，均係利用深液或清晨或午休等非上工時間進行，業據證人戊○○證述
      明確，衡情應無特意告知他人以增加犯行曝光之風險，是苟非事前謀議，焉有
      主動將犯行通知第三人之理？是證人己○○上開說詞已有違常理，且共犯甲○○僅是被告所僱傭負責駕駛車輛之人，被告丁○○係實際經營宏達砂石行之人
      ，凡此均為證人己○○所明知，依常理判斷，甲○○豈有取用砂石之需要？然
      己○○卻僅通知被告之司機甲○○而非通知被告，實有悖常情。又證人甲○○
      固稱所取砂石係自己需要云云，然以其身為駕駛之身分，竟需大量砂石，已難
      令人置信，且如其所言，係修圳需要，又何須將所盜取之砂石載運至被告之砂
      石行堆放？又其在偵查中始終未提及此節，益見其上開證詞係審判中臨訟撰述
      。再由證人丙○○結證稱被告在九十一年九月二十三日曾要伊不要向檢察官講
      盜採砂石等語（見本院九十二年四月十六日訊問筆錄），可見被告確曾試圖影
      響證人，而證人甲○○與被告有僱傭關係，證人己○○與被告為友人，其等證
      言受影響之可能性尤高，而其等先前之供述非但均已一致指稱被告確係知情，
      且與證人張國棟、丙○○等人證言並互核相符，顯有較可信之情況，自以先前
      之證詞可採，其等上開事後迴護之詞並不足採利為有利被告之認定。
（五）綜上，被告所辯顯均為卸責之詞，不足採信。其與己○○、戊○○、甲○○等
      人間具犯意之聯絡已堪認定。此外，復有契約書一份、現場照片多幀附卷可稽
      ，及挖土機二部、砂石車、大貨車各一部扣案足憑，是本件事證明確，被告連
      續竊盜犯行堪以認定。
（六）至被告聲請傳訊證人江明軒以證明被告係何時向證人承租挖土機一節，因與本
      案待證事實無關，而無傳喚必要，併此敘明。
二、核被告所為，係犯刑法第三百二十條第一項竊盜罪。公訴意旨雖認應依刑法第三
    百二十二條之常業竊盜罪處斷，惟查被告於犯罪時固係經營砂石行為生，然其在
    九十一年八月本次漁港工程開工前即已營運砂石買賣，有登記證及帳冊可稽，而
宏達砂石行所營砂石主要係來自承作八十八年長濱漁港風災搶修工程所餘砂石，
    此有臺東縣長濱鄉公所九十二年八月二十日檢送本院之「八十八年長濱漁港風災
    搶修工程」合約書及臺灣臺東地方法院檢察署九十年度偵字第三七八號不起訴處
    分書各乙份在卷可參，加以本次查獲之盜取砂石數量未多，尚難認其係以盜取之
    砂石為主要經濟來源而恃竊盜為生，是上開起訴法條容有未洽，惟其基本事實同
    一，本院自應予審理，並變更其起訴法條。被告與己○○、戊○○及甲○○四人
    間，具有犯意聯絡及行為分擔，為共同正犯。其先後多次犯行，時間緊接，方法
    相同，所犯為構成要件相同之罪名，為連續犯，應依刑法第五十六條規定，加重
    其刑。又被告前因竊盜案件，經法院判處有期徒刑六月確定，於八十六年十二月
    二十九日縮刑期滿執行完畢，有臺灣高等法院被告全國前案紀錄表在卷足憑，其
    於五年內再犯本件有期徒刑以上之罪，為累犯，應依刑法第四十七條規定，遞加
    重其刑。爰審酌被告犯罪之動機、目的、手段，及其已有竊盜前科，猶不知悔改
    ，犯後仍狡辯卸責，毫無悔意等一切情狀，量處如主文所示之刑，以資懲儆。至
    扣案之挖土機二部、砂石車、大貨車各一部，雖為被告犯罪所用之物，然為全亨
    營造有限公司所有，業經被告陳明在卷，並有同意書及支票影本各一紙在卷可稽
    ，爰不為沒收之諭知。
據上論斷，應依刑事訴訟法第二百九十九條第一項前段、第三百條，刑法第二十八條
、第五十六條、第三百二十條第一項、第四十七條，罰金罰鍰提高標準條例第一條前
段，判決如主文。
本案經檢察官李進榮、馬培基到庭執行職務。
中      華      民      國      九十二      年    十二    月    十五    日
                                  臺灣臺東地方法院刑事第三庭
                                    審判長法  官  楊力進
                                          法  官  柯姿佐
                                          法  官  范乃中
右正本證明與原本無異。
如不服本判決，應於判決送達後十日內向本院提出上訴狀。（須附繕本）
「切勿逕送上級法院」
                                          書記官  陳俊德
中      華      民      國      九十二      年    十二    月    十五    日
附記
中華民國刑法第三百二十條第一項
 (普通竊盜罪、竊佔罪)
意圖為自己或第三人不法之所有，而竊取他人之動產者，為竊盜罪，處五
年以下有期徒刑、拘役或五百元以下罰金。
中華民國刑法第四十七條
 (累犯)
受有期徒刑之執行完畢，或受無期徒刑或有期徒刑一部之執行而赦免後，
五年以內再犯有期徒刑以上之罪者，為累犯，加重本刑至二分之一。


司法院資訊處製作；財團法人民間司法改革基金會備份。
